臺灣臺北地方法院刑事裁定　　　　　　　　　　　　九十三年度聲判字第一七一號
　　聲　請　人　丙○○
　　代　理　人　張伯時　律師
　　被　　　告　甲○○
　　　　　　　　乙○○
　　　　　　　　丁○○
右列聲請人因告訴被告等恐嚇取財案件，不服台灣高等法院檢察署檢察長駁回再議之
處分（九十三年度上聲議字第三八０二號），聲請交付審判，本院裁定如下：
    主  文
聲請駁回。
    理  由
一、本件聲請意旨：如附件刑事聲請交付審判狀所載。
二、按告訴人不服上級法院檢察署檢察長或檢察總長認再議為無理由而駁回之處分者
    ，得於接受處分書後十日內委任律師提出理由狀，向該管第一審法院聲請交付審
    判，刑事訴訟法第二百五十八條之一第一項前段定有明文。經查，本件聲請人即
    告訴人丙○○以被告甲○○、乙○○、丁○○涉犯恐嚇取財或妨害自由罪嫌，向
    臺灣臺北地方法院檢察署提出告訴，經該署檢察官於民國九十三年九月六日以九
    十三年度偵字第七一三四號為不起訴處分後，聲請人不服，聲請再議，嗣經臺灣
    高等法院檢察署檢察長於九十三年十月二十一日以九十三年度上聲議字第三八０
    二號認再議為無理由而駁回再議之聲請後，隨即於收受該署駁回再議處分書後十
    日內即九十三年十一月八日委任律師具狀向本院聲請交付審判等情，業經本院調
    閱上開卷宗核閱無訛，而聲請人所提刑事聲請交付審判狀並蓋有本院收狀戳日期
    在卷可稽，則揆諸前揭規定所示，聲請人向本院提起本件聲請，在程序上即屬適
    法，合先敘明。
三、按刑事訴訟法第二百五十八條之一規定，告訴人得向法院聲請交付審判，係對於
    「檢察官不起訴或緩起訴裁量權」制衡之一種外部監督機制，法院僅就檢察官所
    為不起訴或緩起訴之處分是否正確加以審查，以防止檢察機關濫權。依此立法精
    神，同法第二百五十八條第三項規定法院審查聲請交付審判案件時「得為必要之
    調查」，其調查證據之範圍，自應以偵查中曾顯現之證據為限。而依同法第二百
    六十條對於「不起訴處分已確定或緩起訴處分期滿未經撤銷者得再行起訴」規定
    之立法理由說明，該條所謂不起訴處分已確定者，包括「聲請法院交付審判復經
    駁回者」之情形在內。故前述「得為必要之調查」，其調查證據範圍，即應以偵
    查中曾顯現之證據為限，不得就告訴人新提出之證據再為調查，亦不得蒐集偵查
    卷以外之證據。否則，將與刑事訴訟法第二百六十條之再行起訴規定混淆不清，
    亦將使法院兼任檢察官之角色，而有回復「糾問制度」之虞。又法院為交付審判
    之裁定時，視為案件已提起公訴，案件即進入審判程序，顯見法院裁定交付審判
    之前提，必須偵查卷內所存之證據，已符合刑事訴訟法第二百五十一條第一項所
    規定檢察官應提起公訴之「足認被告有犯罪嫌疑」情形，亦即該案件已經跨越起
    訴門檻，始應為交付審判之裁定。倘該案件須另行蒐證偵查，始能判斷應否交付
    審判者，因交付審判之審查制度，並無如同再議制度得為發回原檢察官續行偵查
    之設計，法院即應依同法第二百五十八條之三第二項前段規定，以聲請無理由裁
    定駁回。
四、按犯罪事實應依證據認定之，無證據不得認定犯罪事實；又不能證明被告犯罪者
    ，應諭知無罪之判決，刑事訴訟法第一百五十四條第二項、第三百零一條第一項
    分別定有明文。又告訴人之告訴，本以使被告受刑事訴追為目的，故其陳述是否
    與事實相符，自應調查其他證據，以資審認，苟其所為攻擊之詞，尚有瑕疵，則
    在此瑕疵未予究明前，即不能遽採為斷罪之基礎。另刑法第三百四十六條第一項
    之恐嚇罪，係以意圖為自己或第三人不法所有為構成要件之一，若僅以恐嚇方法
    使人交付財物，而並無不法所有之意圖者，縱令其行為或可觸犯他項罪名，要無
    由成立本條之恐嚇罪（最高法院二十四年度上字第三六六六號判例意旨參照）。
    而本罪所謂之恐嚇行為，係指以強暴、脅迫或其他非法之方法，使他人心生畏懼
    而受其強制，但尚未達不能抗拒之程度者稱之，故本罪之恐嚇行為實與強制罪無
    異。是以，行為人主觀上必須具有恐嚇取財之故意及不法之獲利意圖，且客觀上
    確以強暴、脅迫或其他非法之方法，使他人心生畏懼而受其強制，但尚未達不能
    抗拒程度之行為，並使他人為財產之處分時，始能該當本罪。
五、經查：
（一）本件被告三人主觀上並無恐嚇取財之故意及不法之獲利意圖：
      本件聲請人與新洋公司於九十一年十二月五日簽訂承諾書，雙方約定新洋公司
      同意將址設臺北市○○區○○路四段一三八號十一樓之提拉米自助餐聽之經營
      權轉讓予聲請人，聲請人則承接九十一年十二月五日前新洋公司所有之債權債
      務，未償付之債務由聲請人與債權人協商償付，嗣後因新洋公司前積欠被告乙
      ○○、甲○○分任負責人及股東之九豐貿易有限公司（下稱九豐公司）、被告
      張培中任負責人之東盛肉品號之九十一年及九十二年貨款，總計分別為新台幣
      （下同）五十四萬九千元、三十七萬六千元，經被告三人夥同他人於九十二年
      三月十七日共同前往上開餐廳催討時，聲請人遂於同年三月十八日、十九日分
      別簽立同意書，同意各分六期支付新洋公司所積欠九豐公司、東盛肉品號之上
      開貨款，並分別開立六張支票支付，該等支票已經兌現三期等情，業經聲請人
      、被告三人於警詢及偵訊時供述屬實（參九十三年度偵字第七一三四號偵查卷
      宗九十二年五月十九日、同年七月十八日、九十三年三月十二日、同年月十八
      日警詢筆錄及九十三年七月二十二日偵訊筆錄），並有聲請人與新洋公司於九
      十一年十二月五日所簽訂之承諾書、聲請人於九十二年三月十八日、十九日所
      分別簽立之同意書、九豐公司及東盛肉品號之送貨單據附卷可稽（參上開偵查
      卷宗第三五頁、第二九頁、第三一頁、第三六至九一頁），而被告三人要求聲
      請人清償之貨款，並未超過聲請人所應負擔之債務總額等情，亦為聲請人所不
      爭執（參上開偵查卷宗九十三年七月二十二日偵訊筆錄第一一七頁），顯見被
      告三人所追討之款項，係聲請人承受新洋公司所有債權債務關係後所應清償之
      債務，難謂被告三人有何不法所有之意圖可言。則揆諸前揭規定及說明所示，
      被告三人在九十二年三月十七日夥同他人共同前往上開餐廳催討債務之行為，
      即與刑法恐嚇取財罪之構成要件有間。
（二）本件被告三人在客觀上並未以強暴、脅迫或其他非法之方法，使聲請人心生畏
      懼而受強制後，再為財產之處分：
      本件被告三人夥同他人於九十二年三月十七日前往提拉米自助餐聽向聲請人催
      討貨款時，雖讓同夥之人分散占滿餐廳座位消費，並有咆哮之舉動，但未對聲
      請人施行暴力、限制行動自由，亦未以恐嚇之言詞強逼聲請人簽發支票等情，
      業據證人即當時在事發現場之新洋公司副理余孟聰、新洋公司股東柯秋菊證述
      屬實（參上開偵查卷宗九十三年七月二十二日偵訊筆錄）；而該餐廳所在位置
      、當時曾往現場處理之京華城保安人員詹斐珺，復指稱：「並未看見有施用暴
      力之情事，且告訴人亦未要求報警或保留現場監視錄影畫面」等語，亦有警員
      電話查訪紀錄表在卷可稽（參上開偵查卷宗第二五頁）；且被告三人當日夥同
      前往催討貨款之人在該餐廳所消費之款項，亦已從聲請人為清償債務所簽發之
      票款中加以扣除，亦為聲請人所自承（參上開偵查卷宗九十三年五月二十日偵
      訊筆錄）；又聲請人當日如受有強制而心生畏懼，怎會不於事後隨即報警，而
      須遲至二個月後之九十二年五月十九日始報警處理，並於事發翌日簽發支票及
      同意書交付被告三人。綜此，顯見無具體之事證，足認被告三人在客觀上有何
      以強暴、脅迫或其他非法之方法，使聲請人心生畏懼而受強制後，再為財產處
      分之行為，則揆諸前揭規定及說明所示，即與恐嚇取財或強制罪之客觀構成要
      件不符。
六、綜上所述，本件綜合卷內資料、被告之供述、聲請人之陳述，暨證人余孟聰、柯
    秋菊、詹斐珺之證詞等證據，認為本件被告三人恐嚇取財及強制罪之犯罪嫌疑不
    足，聲請人聲請交付審判所述之事由，尚未跨越起訴之門檻。此外，復查無其他
    積極證據可資證明被告三人有何恐嚇取財及強制罪之犯行，則揆諸前揭規定及說
    明所示，臺灣臺北地方法院檢察署檢察官以被告三人犯罪嫌疑不足而為不起訴處
    分，並經臺灣高等法院檢察署為駁回再議之處分，自屬允當。聲請意旨指摘駁回
    再議之處分不當，聲請交付審判，為無理由，應予駁回。
據上論斷，應依刑事訴訟法第第二百五十八條之三第二項前段，裁定如主文。
中　　　華　　　民　　　國　　九十三　　年　　　十二　　月　　十四　　日
                                臺灣臺北地方法院刑事第七庭
                                          審判長法　官  梁耀鑌
                                                法  官  蔡正雄
                                                法  官  林孟皇
右正本證明與原本無異。
本裁定不得抗告。
                                                書記官  李典育
中　　　華　　　民　　　國　　九十三　　年　　 十二 　　月　　 十四 　　日
